臺灣苗栗地方法院民事簡易判決
111年度苗簡字第475號
原      告  黃進春  
被      告  黃勢榮  


訴訟代理人  林三元律師
上列當事人間請求所有權移轉登記事件，本院於民國111年9月15
日言詞辯論終結，判決如下：
    主    文
原告之訴駁回。
訴訟費用由原告負擔。
    事實及理由
一、原告主張：伊與被告之父黃進喜於渠等父親黃坤郎於民國83
    年7月13日過世後，於84年7月2日協議分割遺產（下稱系爭
    甲協議）約定由伊與黃進喜共同取得遺產中之苗栗縣○○鄉○○
    ○段000 地號土地（重測前為南湖段1345-60 地號，下稱系
    爭土地），應有部分各二分之一，惟因委任辦理遺產登記之
    代書作業疏失，將系爭土地登記為黃進喜單獨所有，嗣黃進
    喜過世後再由被告繼承，爰依系爭協議第5條約定請求被告
    將系爭土地應有部分二分之一移轉登記予原告，提起本訴等
    語。並聲明：被告應將系爭土地所有權應有部分二分之一移
    轉登記予原告。
二、被告則以：黃坤郎去世後由其法定繼承人原告、黃進喜、黃
    詹三妹、黃鳳妹、黃瑞茶共同繼承，並做成遺產分割協議（
    下稱系爭乙協議）並憑此為繼承登記，而依系爭乙協議約定
    ，系爭土地係由黃進喜單獨繼承。退步言之，縱認無系爭乙
    協議，則原告依系爭甲協議請求亦已罹於15年時效而不得請
    求等語，資為抗辯。並聲明：原告之訴駁回。
三、本院為行集中審理，協同兩造協議並簡化爭點整理如下：
　㈠兩造同意下列不爭執事項為真實，法院得逕採為判決基礎：
　⒈原告與被告之父黃進喜在渠等父親黃坤郎過世（83年7月13日
    ）後，兩造及訴外人蘇進財曾於84年7月2日協議分割遺產（
    下稱系爭甲協議，見本院卷第21至27頁）。
　⒉黃進喜於84年7 月11日以分割繼承為原因，登記為苗栗縣○○
    鄉○○○段000 地號土地（重測前為南湖段1345-60 地號，即
    系爭土地）之所有權人（權利範圍為全部）。嗣黃進喜過世
    後，則由被告於109 年8 月4 日以分割繼承登記為系爭土地
    之所有權人。（見本院卷第71、75頁）
　㈡本件爭點為：
　⒈被告抗辯系爭土地係因系爭乙協議分割取得，有無理由？
　⒉承上，如無理由，則系爭甲協議是否有約定由原告及黃進喜
    各取得系爭土地二分之一所有權？原告依系爭甲協議主張是
    否罹於時效？茲敘明如下：
四、本院之判斷：
　㈠按遺產之分割，乃以消滅遺產公同共有關係為目的，須共同
    繼承人全體始得為之（最高法院84年度台上字第2410號民事
    判決意旨參照）。本件原告固主張依系爭甲協議第5條請求
    被告移轉系爭土地應有部分二分之一等情，然查，黃坤郎死
    亡後，其法定繼承人為原告、黃進喜、黃詹三妹、黃鳳妹、
    黃瑞茶等人，有繼承系統表在卷可參（見本院卷第143頁）
    ，是故，有關黃坤郎遺產分割之協議，自應由黃坤郎之全體
    繼承人共同協議始得為之。而系爭甲協議既係針對黃坤郎之
    遺產為分割之協議，惟僅由部分繼承人即原告、黃進喜及非
    繼承人之訴外人蘇進財所協議，自難認為合法有效之遺產分
    割協議；原告自不得依系爭甲協議請求被告移轉系爭土地應
    有部分二分之一。再者，黃坤郎之全體法定繼承人已有協議
    分割遺產（即系爭乙協議），約定由黃進喜單獨繼承系爭土
    地，並憑此為遺產分割登記之申請，此有苗栗縣大湖地政事
    務所之土地登記申請書（含遺產分割契約書等件）在卷可憑
    （見本院卷第137至201頁），故被告抗辯黃進喜依系爭乙協
    議分割取得系爭土地全部所有權，並非無據。
　㈡又縱認系爭甲協議為合法有效，然原告並未證明系爭甲協議
    第5條所指「現住之建地（指目前使用房屋之建地，非地籍
    登記之建地）」為系爭土地，且系爭甲協議迄今亦罹於15年
    時效，並經被告拒絕給付，原告依系爭甲協議請求，亦屬無
    據；此外，原告固又陳以其於黃進喜結婚時有出資贊助，故
    應移轉系爭土地一半之所有權等語，然並未提出此與移轉系
    爭土地所有權應有部分二分之一有何對價關係及確有出資等
    證據，此部分主張無可採，附此敘明。
五、綜上所述，原告依系爭甲協議第5條請求被告移轉系爭土地
    應有部分二分之一，為無理由，應予駁回。
六、本件事證已臻明確，兩造其餘攻擊防禦方法及所提證據經審
    酌後，於判決結果不生影響，爰不另一一論駁，附此敘明。
七、訴訟費用負擔之依據：民事訴訟法第78條。
中　　華　　民　　國　　111 　年　　9 　　月　　29　　日
                  民事第二庭  法  官    黃思惠 
以上正本係照原本作成。　　　　　　　　　
如對本判決上訴，須於判決送達後20日內向本院提出上訴狀（須
附繕本）。如委任律師提起上訴者，應一併繳納上訴審裁判費。
中　　華　　民　　國　　111 　年　　9 　　月　　29　　日
                              書記官    林翰章